【裁判字號】    88,上,371
【裁判日期】    890118
【裁判案由】    損害賠償
【裁判全文】
臺灣高等法院臺南分院民事判決  八十八年度上字第三七一號  Ｅ
      上  訴  人  新竹貨運股份有限公司
      法定代理人  己  ○  ○
      訴訟代理人  庚  ○  ○
      被  上訴人  甲  ○  ○
                  戊  ○  ○
                  丙  ○  ○
                  丁  ○  ○
                  乙  ○  ○
      右五人共同
      訴訟代理人  任  進  福  律師
右當事人間請求損害賠償事件，上訴人對於台灣嘉義地方法院中華民國八十八年六月
二十二日八十八年度重訴字第五四號第一審判決，提起上訴，本院判決如左：
      主      文
上訴駁回。
第二審訴訟費用由上訴人負擔。
原判決所命給付，除確定部分外，上訴人如於假執行程序實施前，分別以新台幣壹佰
萬元、伍拾萬元、伍拾萬元、伍拾萬元、伍拾萬元，依序為被上訴人甲○○、戊○○
、丙○○、丁○○、乙○○預供擔保，得免為假執行。
      事      實
甲、上訴人方面：
    一、聲明：（一）原判決關於命上訴人給付被上訴人精神慰藉金部分即甲○○新
        台幣（下同）一百萬元，戊○○、丙○○、丁○○、德華各五十萬元，及
        該部分假執行宣告暨命負擔訴訟費用部分裁判均廢棄。（二）右廢棄部分，
        被上訴人在第一審之訴及其假執行聲請駁回。（三）如受不利益判決，願供
        擔保免為假執行。
    二、陳述：除與原判決記載相同者，予以引用外，補稱：原審就精神慰藉金部分
        ，以被上訴人甲○○突遭喪妻之痛，其精神必受極大之痛苦；被上訴人戊○
        ○、丙○○、丁○○、德華遭喪母之痛亦非輕，斟酌兩造之身份、地位、
        經濟等情形，認被上訴人甲○○請求之精神慰藉金，於不逾一百萬元之範圍
        內為適當，被上訴人戊○○、丙○○、丁○○、德華均於不逾五十萬元之
        範圍內為適當而分別應予准許。惟上開金額並無依據，顯然過高，上訴人無
        法支付。
乙、被上訴人方面：
    一、聲明：求為判決駁回上訴。
    二、陳述：除與原判決記載相同者，予以引用外，補稱：
    （一）被上訴人甲○○痛失妻子，傷心欲絕，終日以淚洗面，致雙眼視力模糊，
          前不慎跌傷，頭部外傷併發腦震盪、右腳挫裂傷縫合五針，於台南聖恩醫
          院門診治療五次；被上訴人戊○○本患有情感性精神病，自從其母因車禍
          不幸死亡之後，哀痛逾恒，難以撫平心中悲痛，而病情加重，迄今仍在持
          續追治療。被上訴人乙○○於懷孕期間遭喪母之痛，悲傷過度而至胎兒
          早產，並因憂慮過度罹患梅尼爾症候群、自律神經失調症候群低血鉀症及
          眩暈病，現仍在門診治療中，以上皆有附卷診斷證明書可稽。
    （二）死者陳來為被上訴人等全家生活之精神支柱，因被害人死亡導致家庭破
          碎。又上訴人新竹貨運公司每年營業額約十八億，財力雄厚，本件肇事後
          拒絕賠償，亦不道歉、慰問，增加被上訴人之不滿與怨恨之情緒，斟酌雙
          方身分、資力、加害人態度及其他各種情形，原審判准被上訴人甲○○精
          神上損失一百萬元；被上訴人戊○○、丁○○、丙○○、乙○○精神上損
          失之各五十萬元，應為正確，上訴人空言指摘慰藉金過高乙節，顯無理由
          。
    三、證據：除援用第一審所提證據外，補提診斷證明書七份，台北縣小天才珠算
        短期補習班立案申請書、組織規程、教學進度表、教學時數表、週課表、教
        職員履歷冊、切結書各一份，戶籍謄本兩份，土地所有權狀九份，建物所有
        權狀二份，畢業證書二份，成績單、聘書各一份（以上均影本）等為證。
丙、本院依職權調閱本院八十八年度交上訴字第六二一號業務過失致死案全卷（含偵
    審各卷），及向財政部台灣省南區國稅局等調閱被上訴人等所得稅申報資料及財
    產歸戶資料。
      理      由
一、本件被上訴人起訴主張：訴外人（即原審被告）杜建成係上訴人公司所僱用之司
    機，於八十七年一月三日凌晨三時四十三分許，駕駛車牌ＨＡ－四九七號大貨車
    ，沿國道高速公路鹿草段由南向北往台中方向行駛，途經該路二七四公里六五○
    公尺北向處，於霧夜行駛時，疏未注意車前狀況，而自後追撞訴外人鄭金城所駕
    駛車牌ＩＡ－二○二號內載被害人涂陳來之貨車，造成被害人涂陳來顱內出血送
    醫不治死亡，被上訴人等分係被害人陳來之配偶子女，爰依民法第一百八十四
    條第一項、第一百八十八條第一項、第一百九十二條第一項、第一百九十四條之
    規定，求為命上訴人應與杜建成連帶賠償醫藥費、殯葬費、精神慰撫金等，原審
    就其中醫藥費三萬零五百十元，及被上訴人甲○○支出之殯葬費三十六萬七千三
    百八十二元、精神慰撫金一百萬元，暨被上訴人戊○○、丙○○、丁○○、乙○
    ○精神慰撫金各五十萬元，並均加付法定遲延利息部分，予以准許，而駁回被上
    訴人之其餘請求，因被上訴人就被駁回部分（即超過原審准許部分之請求），並
    未聲明不服，此部分已告確定，被上訴人不得再行請求；而上訴人於原審判決其
    應與杜建成連帶如數給付前揭各該本息後，僅就其中命其給付精神慰撫金部分，
    以被上訴人請求之慰撫金金額過高，伊無法支付等語，提起上訴，就其餘應連帶
    給付被上訴人醫藥費三萬零五百十元及給付被上訴人甲○○殯葬費三十六萬七千
    三百八十二元本息部分，並未聲明不服，則該未聲明不服部分亦告確定，非本院
    所應審理。是本件本院所得審理之範圍，應僅限於被上訴人請求上訴人與杜建成
    應連帶給付被上訴人甲○○精神慰撫金一百萬元，及被上訴人戊○○、丙○○、
    丁○○、乙○○精神慰撫金各五十萬元等本息部分，合先敘明。
二、查被上訴人主張上訴人公司所僱用之司機杜建成，於八十七年一月三日凌晨三時
    四十三分許，駕駛車牌ＨＡ－四九七號大貨車，沿國道高速公路鹿草段由南向北
    往台中方向行駛，途經該路二七四公里六五○公尺北向處，於霧夜行駛時，疏未
    注意車前狀況，而自後追撞訴外人鄭金城所駕駛車牌ＩＡ－二○二號內載被害人
    涂陳來之貨車，造成被害人涂陳來顱內出血送醫不治死亡等事實，為上訴人所不
    爭執，並經本院依職權調閱本院八十八年度交上訴字第六二一號業務過失致死案
    全卷（含偵審各卷）查核無誤，堪信為真。
三、按「受僱人因執行職務，不法侵害他人之權利者，由僱用人與行為人連帶負損害
    賠償責任」、「不法侵害他人致死者，被害人之父、母、子、女及配偶雖非財產
    上之損害，亦得請求賠償相當之金額」，民法第一百八十八條第一項、第一百九
    十四條分別定有明文。被上訴人等分別係被害人陳來之配偶子女，有其提出之
    戶籍謄本可稽，且為上訴人所不爭，而訴外人杜建成既為上訴人僱用之司機，於
    執行職務時因過失不法侵害陳來致死，則上訴人本於前揭侵權行為之法律關係
    ，，請求上訴人應與杜建成連帶賠償彼等精神上之損害，於法自屬有據。
四、被害人陳來為被上訴人甲○○之配偶，為其餘被上訴人之母親，被上訴人等因
    被害人陳來之死亡，精神上受有相當之痛苦，自屬必然。本院審酌上訴人為一
    全國性之大型運輸公司，其年營業額逾二十億、資本額近十八億（見本院八十八
    年十一月五日準備程序筆錄），而被上訴人甲○○為國小畢業、任鹽場技工，被
    上訴人涂敏華、涂敏鈺、涂德賢、涂德生皆高中（職）畢業，除涂敏華為家庭主
    婦外，各有工作或事業，收入穩定；又涂德生、涂敏華獨立居住在外，甲○○、
    涂德賢、涂敏鈺與被害人涂陳來原為同一住所，各自有不動產或其他投資，以上
    均有財政部台灣省南區國稅局等所函覆之被上訴人等所得稅及財產歸戶資料可稽
    ，及其他兩造身分、地位、經濟情況等一切情狀，認被上訴人等請求上訴人給付
    之精神慰藉金，甲○○部分以一百萬元之範圍為適當，其餘被上訴人各以五十萬
    元之範圍為適當。被上訴人等於前開範圍內，請求上訴人應與杜建成連帶給付甲
    ○○精神慰撫金一百萬元，被上訴人戊○○、丙○○、丁○○、乙○○精神慰撫
    金各五十萬元，並均自八十七年十月二十七日（即訴狀繕本送達翌日）起至清償
    日止，按年息百分之五計算之利息，為有理由，應予准許。是則原審就上述部分
    判命上訴人如數給付，並依被上訴人之聲請，酌定相當之擔保金額為假執行之宣
    告，於法並無不合。上訴意旨僅以慰撫金數額過高一語指摘原判決不當，求予廢
    棄改判，為無理由，應予駁回其上訴。惟查上訴人陳明就此部分願供擔保聲請宣
    告免為假執行，核無不合，爰酌定相當擔保金額准許之。
五、據上論結，本件上訴為無理由，依民事訴訟法第四百四十九條第一項、第七十八
    條、第四百六十三條、第三百九十二條，判決如主文。
中      華      民      國    八十九    年      一      月      十八    日
                                    臺灣高等法院臺南分院民事第二庭
~B1審判長法官  吳    火    川
~B2      法官  李    文    賢
~B3      法官  葉    居    正
右為正本係照原本作成。
如對本判決上訴，須於判決送達後二十日內向本院提出上訴狀；未表明上訴理由者，
應於上訴後二十日內向本院提出理由書。
中      華      民      國    八十九    年      一      月      廿六    日
~B法院書記官  謝    淑    玉


司法院資訊處製作；財團法人民間司法改革基金會備份。
